臺灣高等法院花蓮分院民事裁定　　　　　　99年度聲字第16號
抗　告　人　劉育華（現另案於法務部矯正署綠島監獄執行中）
上列抗告人因與吳樹欉間侵權行為損害賠償事件，聲請訴訟救助
，對於中華民國99年12月31日本院99年度聲字第16號裁定提起抗
告，本院裁定如下：
    主  文
抗告駁回。
抗告訴訟費用由抗告人負擔。
    理  由
一、本件抗告意旨略以：
(一)、專為再審之訴重新聲請訴訟救助，非原先聲請程序之續行，
    所以不服鈞院裁定駁回聲請，擬提起抗告，依民事訴訟法（
    下同）第495條之1準用第3編第1章之規定，而非得準用第
    466條規定，有最高法院98年度台聲字第2號裁定參照可知，
    本項抗告合法。
(二)、鈞院書記官於裁定末固表示不得抗告，然其表意只是告知救
    濟有關方法，非屬裁定內容，參考第226條規定可推知（是
    否得上訴？也不包括在該條文判決內容範圍內）。所以「不
    得抗告」之主張，不屬第238條規定之範圍，鈞院審判長及
    各法官都不受其羈束。
(三)、即使鈞院認定不得抗告，仍請暫勿以未繳納裁判費為由，裁
    定駁回再審之訴。因原裁定適用法規顯有錯誤，要聲請再審
    。再審仍屬法定救濟程序，原裁定如確實適用法規顯有錯誤
    ，遲未繳納裁判費也不應歸責於抗告人。請鈞院如裁定駁回
    本抗告，仍酌予適度時間，讓抗告人為原裁定聲請再審，並
    視聲請再審之結果，方決定是否要求繳納再審之訴的裁判費
    ，以保障訴訟權益，合乎憲法精神云云。
二、按再審之訴，專屬為判決之原法院管轄。除本編別有規定外
    ，再審之訴訟程序，準用關於各該審級訴訟程序之規定。民
    事訴訟法第499條第1項、第505條分別定有明文。又本節所
    定之各裁定，得為抗告；而對於財產權訴訟之第二審判決，
    如因上訴所得受之利益，不逾新台幣100萬元者，不得上訴
    ；不得上訴於第三審法院之事件，其第二審法院所為裁定，
    不得抗告。民事訴訟法第115條、第466條第1項、第484條第
    1項本文亦分別定有明文。第466條第1項之利益數額，業經
    依司法院（91）院台廳民一字第03075號函依同條第3項規定
    ，以命令自民國（下同）91年2月8日起，增至150萬元。而
    民事訴訟法第115條僅係同法第483條之特別規定，對於簡易
    訴訟程序之第二審法院所為關於訴訟救助之裁定提起抗告，
    仍應受同法第436條之2、第436條之3及第484條規定之限制(
    司法院第十九期司法業務研究會期司法院第一廳研究意見參
    照)。是由上開研究意見意旨觀之，欲對訴訟救助之裁定提
    起抗告，仍應受民事訴訟法第466第1項上訴利益之限制，若
    上訴利益未逾新台幣（下同）150萬元者，屬不得上訴三審
    之案件，自亦無從對二審所為之訴訟救助裁定抗告之。
三、經查，抗告人對於本院99年度上易字第4號確定判決，提起
    再審之訴，並就該再審之訴聲請訴訟救助，是依首揭條文規
    定，應準用第二審訴訟程序規定。抗告人於原審審理程序中
    聲明相對人吳樹欉應給付40萬元及按週年利率5%計算之利息
    ，復經原審判決駁回，而抗告人所得受之上訴利益，既未逾
    150萬元，則屬不得上訴三審之案件，揆諸前開說明，抗告
    人對於本院駁回訴訟救助之裁定，應不得提起抗告救濟之，
    抗告意旨所辯顯不可採，故本件抗告於法不合，應予駁回。
據上論結，本件抗告為不合法，爰依民事訴訟法第495條之1第1
項、第442條第1項、第95條、第78條裁定如主文。
中    華    民    國   100    年    1     月    28    日
                    民事庭審判長法  官  謝志揚
                                法  官  張健河
                                法  官  李水源
以上正本係照原本作成。
本裁定不得再抗告。
中    華    民    國   100    年    1     月    28    日
                                書記官  陳有信